---
title: "Importer les données dans R: un guide"
author: "Anicet Ebou"
institute: ""
date: "2020/02/02"
output:
  xaringan::moon_reader:
    lib_dir: libs
    nature:
      highlightStyle: github
      highlightLines: true
      countIncrementalSlides: false
---

class: center, middle, inverse

# Les types de fichiers

---

## Les fichiers "plats"

- `fichier.csv`: l'extension csv signifie *coma separated value*, pour indiquer que les valeurs dans le fichier sont séparées par une virgule.

- `fichier.tsv`: l'extension tsv signifie *tab separated value*, pour indiquer que les valeurs dans le fichier sont séparées par une tabulation.

- `fichier.txt`: l'extension txt indique que c'est un fichier texte. Les valeurs dans le fichier peuvent être séparé par différentes type de séparateurs.

---

## Les autres types

- Les fichiers Excel: xls, xlsx.

- Les fichiers d'autres logiciels statistiques: SAS, SPSS, STATA.

- Les bases de données: MySQL, PostgreSQL.

---

class: center, middle, inverse

# Importer les fichiers csv

---

## Fichier type

Supposons le fichier `villes.csv` comme suit:

`ville,population,superficie,altitude`     **<- entête**
`abidjan,4395000,2119,18`    
`bouake,536189,71.788,312`  
`daloa,319427,5305,299`  
`korhogo,286071,NA,380`    
`yamoussoukro,355573,3500,NA`  

Et le même fichier mais sans entête, que nous appellerons `villes1.csv`.

`abidjan,4395000,2119,18`    
`bouake,536189,71.788,312`  
`daloa,319427,5305,299`  
`korhogo,286071,NA,380`    
`yamoussoukro,355573,3500,NA` 

Voyons comment importer ces fichiers dans R

.footnote[
Note: NA siginifie ici que ces observations sont inexistantes.
]

---

## Différentes méthodes et leurs avantages

- Les fonctions `read.table()` et `read.csv()` de R base: **déja installés dans R**.

- Les fonctions `read_delim()` et `read_csv()` du package `readr`: **rapide, facile à utiliser et consistent**.

- La fonction `fread()` du package `data.table`: **extrémement rapide, détecte automatiquement les types de colonnes et les séparateurs, personnalisable**.

---

## Base R - read.table()

Importons le fichier `villes.csv` avec read.table().

```{r eval=FALSE}
read.table("villes.csv", # Le chemin vers le fichier
           header = TRUE, # La première ligne contient t'elle le nom des variables ? TRUE si oui ou FALSE si non
           sep = ",", # le séparateur entre les valeurs est une virgule
           stringsAsFactors = FALSE # Importer les chaines de caractères en tant que variables catégorielles
           )
```

Le résultat:  

```{r echo=FALSE}
read.table("data/villes.csv", header = TRUE, sep = ",", stringsAsFactors = FALSE)
```


---

## Base R - read.table()

Importons le fichier `villes1.csv` avec read.table().

```{r eval=FALSE}
read.table("villes1.csv",
           header = FALSE, # La première ligne contient t'elle le nom des variables ? TRUE si oui ou FALSE si non
           sep = ",",
           stringsAsFactors = FALSE
           )
```

Le résultat:  

```{r echo=FALSE, warning=FALSE}
read.table("data/villes1.csv", header = FALSE, sep = ",", stringsAsFactors = FALSE)
```


---

## Base R - read.csv()

Importons le fichier `villes.csv` avec read.csv().

```{r eval=FALSE}
read.csv("villes.csv", # Le chemin vers le fichier
           stringsAsFactors = FALSE # Importer les chaines de caractères en tant que variables catégorielles
           )
```

Le resultat: 

```{r echo=FALSE, warning=FALSE}
read.csv("data/villes.csv", stringsAsFactors = FALSE)
```

---

## Base R - read.csv()

Importons le fichier `villes1.csv` avec read.csv().

```{r eval=FALSE}
read.csv("villes1.csv", # Le chemin vers le fichier
         header = FALSE, # la premiere ligne n'est pas l'entête
           stringsAsFactors = FALSE # Importer les chaines de caractères en tant que variables catégorielles
           )
```

Le resultat: 

```{r echo=FALSE, warning=FALSE}
read.csv("data/villes1.csv", header = FALSE, stringsAsFactors = FALSE)
```

---

## Readr 

Il faut avant tout installer le package readr avant utilisation et le charger:

```{r eval=FALSE}
install.package(readr)
library(readr)
```

---

## Readr - read_delim()

Importons le fichier `villes.csv` avec read_delim():

```{r eval=FALSE, message=FALSE}
read_delim("villes.csv", # le chemin vers le fichier
           delim = "," # le séparateur entre les temps
           )
```


Le resultat :

```{r echo=FALSE, message=FALSE}
readr::read_delim("data/villes.csv", delim = ",")
```

---

## Readr - read_delim()

Importons le fichier `villes1.csv` avec un fichier sans entete:

```{r eval=FALSE, message=FALSE}
read_delim("villes1.csv", # le chemin vers le fichier
           delim = ",", # le séparateur entre les temps
           col_names = FALSE # Est-ce que la première ligne contient les noms des colonnes? TRUE pour oui, FALSE pour non  )
```

Le resultat: 

```{r echo=FALSE, message=FALSE}
readr::read_delim("data/villes1.csv", delim = ",", col_names = FALSE)
```

---

## Readr - read_csv()

Importons le fichier `villes.csv` avec read_csv().

```{r eval=FALSE, message=FALSE}
read_csv("villes.csv" # Le chemin vers le fichier
          )
```

```{r echo=FALSE, message=FALSE}
readr::read_csv("data/villes.csv")
```

---

## Readr - read_csv()

Importons le fichier `villes1.csv` avec read_csv().

```{r eval=FALSE, message=FALSE}
read_csv("villes1.csv",  # Le chemin vers le fichier 
                col_names = FALSE # pas d'entête
          )
```

```{r echo=FALSE, message=FALSE}
readr::read_csv("data/villes1.csv", col_names = FALSE)
```

